【裁判字號】    97,交聲,1820
【裁判日期】    971201
【裁判案由】    違反道路交通管理處罰條例聲明異議
【裁判全文】
臺灣桃園地方法院交通事件裁定        97年度交聲字第1820號
原處分機關  交通部公路總局新竹區監理所桃園監理站
異  議  人
即受處分人  甲○○
上列異議人即受處分人因違反道路交通管理處罰條例案件，對於
交通部公路總局新竹區監理所桃園監理站97年11月12日，以桃監
裁罰字第裁53-ZEB049794號所為之處分（原舉發案號：內政部警
政署國道公路警察局96年9 月28日公警局交字第ZFB049794 號）
，聲明異議，本院裁定如下：
    主  文
異議駁回。
    理  由
一、原處分意旨略以：異議人即受處分人甲○○於民國96年9 月
    5日上午7 時48分許，駕駛車牌號碼3316-MZ號自用小客車，
    行經國道二號公路東向20公里入口匝道時（鶯歌系統交流道
    ），未循減速車道依序進入出口匝道，而由外側車道直接插
    入減速車道連貫行駛車陣中，為內政部警政署國道公路警察
    局第六警察隊龍潭分隊警員，以異議人行駛高速公路未依規
    定變換車道為由，開立公警局交字第ZFB049794 號舉發違反
    道路交通管理事件通知單，並附採證照片予以逕行舉發。異
    議人向交通部公路總局新竹區監理所桃園監理站（下稱原處
    分機關）提出申訴，經原處分機關函請舉發機關調查結果，
    認異議人確有前述違規行為，乃依道路交通管理處罰條例第
    33條第1項第4款，違反道路交通管理事件統一裁罰基準及處
    理細則第43條、第44條、第67條之規定，於97年11月12日以
    桃監裁罰字第裁52-ZFB049794號違反道路交通管理事件裁決
    書，裁處罰鍰新臺幣（下同）3,000元。
二、異議意旨略以：異議人於上開所述時間，駕駛上揭車輛行經
    國道二號高速公路東向20公里時，並非跨入槽化線內及危險
    行駛，如行駛不當應以實際違約條款載明危險項目，而非以
    錄影方式認定，且現場並無放置交通椎，造成後方嚴重回堵
    ，係警方執法不當在先，伊並無違規情況，是員警予以逕行
    舉發，顯有不當，為此聲明異議云云。
三、按汽車行駛於高速公路或快速道路，其車道之使用，除因交
    通事故及道路施工依臨時或可移動標誌指示或交通勤務警察
    指揮外，應依設置之交通標誌、標線或號誌之規定，且汽車
    在行駛途中，不得驟然或任意變換車道，又汽車駛離高速公
    路及快速公路主線車道擬進入交流道、服務區、休息站時，
    應先駛入外側車道，再循減速車道逐漸降低速率行駛，高速
    公路及快速公路交通管制規則第8 條、第11條、第18條分別
    定有明文。次按禁制標線者，用以表示道路上之遵行、禁止
    、限制等特殊規定，告示車輛駕駛人及行人嚴格遵守，而槽
    化線屬禁制標線中之輔助標線，用以引導車輛駕駛人循指示
    之路線行使，並禁止跨越，劃設於交岔路口、立體交岔之匝
    道口或其他特殊地點，道路交通標誌標線號誌設置規則第14
    8 條第2 款、第164 條第3 款第1 目、171 條亦有明文。另
    交通部76年11月24日交路（76）字第027885號函：於高速公
    路駕車插入正在連貫行駛汽車之中間，顯具高危險性，亦屬
    高速公路上不當之違規行為，自應依據道路交通管理處罰條
    例第33條處罰。末按汽車行駛於高速公路、快速公路或設站
    管制之道路，不遵使用限制、禁止、行車管制及管理事項之
    管制規則而有未依規定變換車道之行為者，處汽車駕駛人3,
    000元以上6,000元以下罰鍰，道路交通管理處罰條例第33條
    第1 項第4 款亦有明文。
四、經查：
 (一)、受處分人於前揭時地，駕駛車牌號碼3316-MZ 號自用小客
     車，係未循減速車道依序進入出口匝道，而由外側車道直
     接插入減速車道連貫行駛車陣中等情，除為受處分人所不
     爭執外，且有現場舉發照片在卷可查，是受處分人係於高
     速公路上違反高速公路及快速公路交通管制規則第8 條、
     第11條、第18條跨越規定，而不遵禁止、行車管制有不依
     標線指示行車之違規行為等事實，堪以認定。
(二)、按「汽車駕駛人之行為有下列情形之一，當場不能或不宜攔
    截製單舉發者，得逕行舉發：一、闖紅燈或平交道。二、搶
    越行人穿越道。三、在道路收費停車處所停車，不依規定繳
    費。四、不服指揮稽查而逃逸，或聞消防車、救護車、警備
    車、工程救險車之警號不立即避讓。五、違規停車或搶越行
    人穿越道，經各級學校交通服務隊現場導護人員簽證檢舉。
    六、行經設有收費站、地磅之道路，不依規定停車繳費或過
    磅。七、經以科學儀器取得證據資料證明其行為違規。前項
    第7 款之科學儀器應採固定式，並定期於網站公佈其設置地
    點。但汽車駕駛人之行為屬下列情形之一者，不在此限：一
    、蛇行、危險方式駕車或二輛以上之汽車競駛或競技。二、
    行駛路肩。三、違規超車。四、違規停車而駕駛人不在場。
    五、未依規定行駛車道。六、未依規定變換車道。七、未保
    持安全距離。八、跨越禁止變換車道線或槽化線。九、行車
    速度超過規定之最高速限或低於規定之最低速限。十、汽車
    駕駛人或乘客未依規定繫安全帶。十一、汽車駕駛人或附載
    座人未依規定戴安全帽」，道路交通管理處罰條例第7 條之
    2 第1 、2 項定有明文，是汽車駕駛人有未依規定變換車道
    之違規行為，當場不能或不宜攔截製單舉發，得以非固定式
    科學儀器取得證據資料證明其行為違規，而逕行舉發。另道
    路主管機關本得於法令授權範圍內，基於權責對於各項行政
    措施為具體裁量、規劃，以求達成道路充分利用、維持交通
    秩序、保障道路使用人往來便利與安全之行政目的，除有違
    背法令或明顯矛盾、錯誤，司法機關亦不得涉入行政權核心
    領域，民眾對於行政機關具體行政措施如有意見，自應循正
    當管道向行政機關陳情、反應，尚不得以民眾主觀認定是項
    行政措施不合理，作為免責事由，況員警利用科學儀器照相
    取締違規汽車駕駛行為，乃其受國家行政機關指揮監督下依
    法執行公務之行為，自應勇於任事確實執行，以維護交通秩
    序與安全。綜上所述，縱異議人認該執法警員取締違規有瑕
    疵，惟異議人本應依標線之指示行駛，不得任意變換車道，
    當不得執此作為阻卻其違規責任之正當理由，是其所辯，自
    不足採。
五、綜上所述，異議人確有上開違規行為，又原處分機關依道路
    交通管理處罰條例第33條第1 項第4 款、違反道路交通管理
    事件統一裁罰基準及處理細則及違反道路交通管理事件統一
    裁罰基準表所載之裁罰標準之相關規定， 裁處異議人3,000
    元之罰鍰，核無違誤，是本件異議自為無理由，應予駁回。
據上論斷，應依道路交通管理處罰條例第87條第2 項、道路交通
案件處理辦法第19條，裁定如主文。
中    華    民    國    97    年    12    月    1     日
                    交通法庭  法  官  陳筱蓉
以上正本證明與原本無異。
如不服本裁定，應於送達後5 日內，向本院提出抗告狀。
                              書記官  陳恩如
中    華    民    國    97    年    12    月    1     日


司法院資訊處製作；財團法人民間司法改革基金會備份。
